臺灣高雄地方法院民事判決　　　　　　　110年度訴字第995號
原　　　告　台北富邦商業銀行股份有限公司


法定代理人　程耀輝　
訴訟代理人　林泳宏
　　　　　　林奇儒
被　　　告　和太通運股份有限公司

兼法定代理　邱福麟　
○　　　　　　　　　　　○0號（戶）

追加被　告　陳明輝　
　　　　　　陳芳果　
　　　　　　陳芳錦　
上列當事人間請求清償借款事件，本院於中華民國111年2月10日
言詞辯論終結，判決如下：
    主      文
被告和太通運股份有限公司、被告甲○○應連帶給付原告新臺幣
壹佰肆拾陸萬零壹佰伍拾柒元，及自民國一一０年三月十五日起
至民國一一０年五月十四日止，按週年利率百分之二點六五五計
算之利息，及自民國一一０年五月十五日起至清償日止，按週年
利率百分之三點五計算之利息，暨自民國一一０年四月十六日起
至清償日止，其逾期在六個月以內者，按上開利率百分之十，逾
期超過六個月部分，按上開利率百分之二十計算之違約金。
原告其餘之訴駁回。
訴訟費用由被告和太通運股份有限公司、被告甲○○連帶負擔三
分之二，餘由原告負擔。
    事實及理由
一、本件被告經合法送達，無正當理由而未於言詞辯論期日到場
    ，經核無民事訴訟法第386 條所列各款情形，爰依原告之聲
    請，由其一造辯論而為判決。
二、原告主張：被告和太通運股份有限公司（下稱和太公司），
    邀請被告甲○○、訴外人乙○○為連帶保證人，於民國109
    年5 月12日與原告簽訂授信額度動用暨授權約定書、授信總
    約定書及授信核定通知書，約定借款期間自109 年5 月15日
    起至112 年5 月15日止，向原告借款新臺幣（下同）200 萬
    元，並約定利息補貼期間自109 年5 月15日起至110 年5 月
    14日，借款利率以2.655 ％計算；自110 年5 月15日起至11
    2 年5 月15日止，按中華郵政股份公司定儲二年期機動利率
    加2.655 ％機動計息，現為週年利率3.5 ％（計算式：2.65
    5 ％＋0.845 ％＝3.5 ％）；並自借款日起，依年金法按月
    攤還本息，若有違約情事則喪失期限利益，視為借款全部到
    期，被告應一次付清全部欠款且應加付違約金（逾期在6 個
    月內，並按借款總餘額，自應償付日開始，照約定利率之10
    ％；逾期超過6 個月部分，加倍計付）。惟和太公司於110
    年3 月14日起未依約繳納本息，尚積欠原告1,460,157 元本
    息及違約金未清償（下稱系爭債務) 。被告甲○○、訴外人
    乙○○為和太公司之連帶保證人，對系爭債務自當負起連帶
    清償責任。另訴外人乙○○已於110 年4 月28日死亡，被告
    陳明輝、陳芳果、陳芳錦為其繼承人且未拋棄繼承，自應在
    繼承乙○○遺產之範圍內清償系爭債務。為此爰依消費借貸
    及連帶保證法律關係，提起本訴。並聲明：被告陳明輝、陳
    芳果、陳芳錦應於繼承被繼承人乙○○之遺產範圍內，與被
    告和太公司、甲○○等人連帶給付原告1,460,157 元，及自
    110 年3 月15日起至民國110 年5 月14日止，按週年利率2.
    655 ％計算之利息，及自110 年5 月15日起至清償日止，按
    週年利率3.5 ％計算之利息，暨自110 年4 月16日起至清償
    日止，其逾期在六個月以內者，按上開利率10％，逾期超過
    六個月部分，按上開利率20％計算之違約金。
三、被告陳明輝、陳芳果、陳芳錦未於最後一次言詞辯論期日到
    場，但具狀辯稱：伊等不清楚乙○○是否擔任和太公司之系
    爭債務保證人，無從判斷原告提出之債權證明文件上之簽名
    是否真正，故否認乙○○對系爭債務負連帶保證責任。又乙
    ○○死亡後，其第一順位繼承人及第二順位繼承人即乙○○
    之母陳○○均已聲明拋棄繼承，乙○○之遺產及債務均由另
    一位第二順位繼承人即其父陳安朝繼承，陳安朝嗣於110 年
    5 月24日死亡，伊等原係陳安朝之繼承人，但均已聲明拋棄
    繼承，並經臺灣高雄少年及家事法院准予備查，故伊等非乙
    ○○之繼承人，無清償系爭債務之責等語置辯。並均聲明：
    ㈠原告之訴駁回；㈡如受不利判決，願供擔保請准宣告免為
    假執行。
四、被告太和公司、甲○○經合法通知，均未於言詞辯論期日到
    場，亦未提出書狀作何聲明或陳述。
五、本院之判斷：
  ㈠按稱消費借貸者，謂當事人一方移轉金錢或其他代替物之所
    有權於他方，而約定他方以種類、品質、數量相同之物返還
    之契約；借用人應於約定期限內，返還與借用物種類、品質
    、數量相同之物；遲延之債務，以支付金錢為標的者，債權
    人得請求依法定利率計算之遲延利息。但約定利率較高者，
    仍從其約定利率，民法第474 條、第478 條、第233 條第1
    項分別定有明文。次按數人負同一債務，明示對於債權人各
    負全部給付之責任者，為連帶債務，民法第272 條第1 項亦
    有明文，而所謂連帶保證債務，係指保證人與主債務人負同
    一債務，對於債權人各負全部給付之責任者而言（最高法院
    45年台上字第1426號裁判參照）；連帶債務人之債權人，得
    對於債務人中之一人或數人，或其全體，同時或先後請求全
    部或一部之給付，且連帶債務未全部履行前，全體債務人仍
    負連帶責任；又保證債務，除契約另有訂定外，包含主債務
    之利息、違約金、損害賠償及其他從屬於主債務之負擔，民
    法第273 條及第740 條亦分別定有明文。
  ㈡經查：
  1.原告主張被告和太公司積欠其系爭債務未清償，被告甲○○
    為系爭債務之連帶保證人之事實，業據其提出保證書、授信
    額度動用暨授權約定書、授信總約定書、授信核定通知書、
    中華郵政公司存款利率調整表、客戶放款交易明細表等為證
    ，本院就上開資料所載內容審核結果，確與原告所述相符，
    且被告和太公司、甲○○對於原告主張之事實，已於相當時
    期受合法之通知，於言詞辯論期日不到場，亦未提出準備書
    狀爭執，依民事訴訟法第280 條第3 項準用第1 項之規定，
    應視同自認。被告甲○○既為和太公司之連帶保證人，對系
    爭債務自當負起連帶清償責任。
  2.原告主張乙○○亦為系爭債務之連帶保證人乙節，縱認屬實
    。因乙○○已於110 年4 月28日死亡，其第一順位繼承人及
    第二順位繼承人即其母陳鄭桃，均已聲明拋棄經准予備查在
    案，而其父陳安朝未聲明拋棄繼承，係乙○○之唯一繼承人
    ，被告陳明輝、陳芳果、陳芳錦係乙○○之兄弟姐妹，並非
    乙○○之繼承人等情，有乙○○戶籍謄本、繼承系統表、臺
    灣高雄少年及家事法院家事法庭110 年8 月2 日高少家宗司
    家110 年度司繼字第3144號家事事件公告、同院110 年7 月
    13日高少家宗家司家110 年度司繼字第3086號家事事件公告
    可稽。又陳安朝嗣於110 年5 月24日死亡，其子女即被告陳
    明輝、陳芳果、陳芳錦均已聲明拋棄繼承，經臺灣高雄少年
    及家事法院准予備查在案，有陳安朝除戶謄本、臺灣高雄少
    年及家事法院家院110 年11月24日高少家宗家司家110 年度
    司繼字第3720號家事事件公告為憑。是被告陳明輝、陳芳果
    、陳芳錦並非陳安朝之繼承人，未繼承乙○○積欠原告之系
    爭債務，應堪認定。據此，原告主張被告陳明輝、陳芳果、
    陳芳錦應於繼承乙○○之遺產範圍內與和太公司、甲○○就
    系爭債務負連帶清償責任，即無理由。
六、綜上所述，原告依消費借貸及連帶保證之法律關係，請求被
    告和太公司、甲○○連帶給付原告1,460,157 元，及自110
    年3 月15日起至民國110 年5 月14日止，按週年利率2.655
    ％計算之利息，及自110 年5 月15日起至清償日止，按週年
    利率3.5 ％計算之利息，暨自110 年4 月16日起至清償日止
    ，其逾期在六個月以內者，按上開利率10％，逾期超過六個
    月部分，按上開利率20％計算之違約金，為有理由，應予准
    許；逾此範圍之請求，為無理由，應予駁回。
七、據上論結，本件原告之訴一部有理由，一部無理由，依民事
    訴訟法第385 條第1 項前段、第79條、第85條第2 項，判決
    如主文。
中    華    民    國   111    年    2     月    18    日
                  民事第四庭  法  官  徐彩芳
以上正本係照原本作成。
如對本判決上訴，須於判決送達後20日內向本院提出上訴狀。如
委任律師提起上訴者，應一併繳納上訴審裁判費。
中    華    民    國   111    年    2     月    21    日
                              書記官  盧瑞芳